最高法院民事裁定　　　　　　　　　　111年度台抗字第427號
再 抗告 人　世誠營造股份有限公司

法定代理人　張松鑌
訴訟代理人　黃泰鋒律師
　　　　　　劉曦光律師
上列再抗告人因與相對人內政部營建署間請求確認工程款債務不
存在等事件，聲請停止訴訟程序，對於中華民國111年1月28日臺
灣高等法院裁定（110 年度抗字第1192號），提起再抗告，本院
裁定如下：
    主  文
原裁定廢棄，應由臺灣高等法院更為裁定。
    理  由
本件再抗告人於相對人向臺灣臺北地方法院（下稱臺北地院）
  起訴請求確認工程款債務不存在等事件（案列該院110 年度建
  字第143號，下稱本案），依仲裁法第4條第1 項規定，聲請裁
  定停止訴訟程序，並命相對人於一定期間內提付仲裁，經該院
  裁定駁回，再抗告人不服，提起抗告。原法院駁回再抗告人之
  抗告，是以：依仲裁法第1條第3項規定，仲裁協議，應以書面
  為之，屬法定要式契約，倘由相對人轄下機關與再抗告人訂定
  ，依民法第531 條規定，應經相對人事前以文字授與代理權，
  否則屬無權代理，依同法第170條第1項規定，非經相對人承認
  不生效力。相對人未曾以任何文字授權參與系爭會議之所屬機
  關人員即游源順總工程司、北工處曾正宗處長、黃議永組長、
  曾士賓主任、郭育廷工程司、工務組陳昭洪課長及廖致中主任
  等7人（下稱游源順等7人）訂立系爭仲裁協議，嗣又拒絕承認
  ，兩造間無成立有效之仲裁協議，再抗告人依上開規定請求停
  止訴訟程序，並命相對人於一定期間提付仲裁，為無理由等詞
  ，為其判斷之依據。
本院廢棄原裁定之理由：
㈠按民法第167 條所稱之代理權之授與，因本人意思表示而生效
  力，無須一定之方式，縱代理行為依法應以書面為之，授與此
  種代理權仍不必用書面，與同法第531 條所稱因委任事務之處
  理而授與處理權或代理權者，並不相同。次按一方就仲裁協議
  之法律關係所生爭議，不遵守仲裁協議之約定而另提起訴訟，
  經他方為妨訴抗辯時，依仲裁法第4條第1項規定得請求法院裁
  定停止訴訟程序，並命原告於一定期間內提付仲裁。又仲裁，
  係當事人就特定紛爭，本於合意而排除司法審判之程序選擇，
  是於契約當事人之一方就仲裁協議存在與否加以爭執，並否定
  仲裁庭之管轄權而異議時，受訴法院基於仲裁庭就仲裁管轄權
  爭議優先判斷權限之尊重，僅得依卷證資料為形式審查，除仲
  裁協議明顯無效外，應依仲裁法第22條規定，由仲裁庭就仲裁
  庭管轄權爭議（仲裁協議成立或有效與否）為實質判斷。
㈡查兩造就系爭工程所生工期展延日數而逾期罰款之爭議，前經
  立法委員邱議瑩於民國110年4月7 日居中協調而作成會議紀錄
  ，會議結論第1點載明雙方合意依契約第30條㈠.3 規定提付仲
  裁解決；而相對人收受開會通知：「攸關系爭工程爭議乙案，
  懇請貴單位派員出席」，乃指派機關所屬總工程司與北區工程
  處之人員游源順等7 人出席乙情，為原審所認定。果爾，相對
  人係指派與其具公法上指揮監督關係之機關內所屬人員代表相
  對人出席系爭會議，能否謂相對人與指派之人員是成立私法上
  之委任關係，而就仲裁協議應以文字授與代理權，即滋疑義。
  又相對人本案起訴，再抗告人於應訴後，依仲裁法第4條第1項
  規定聲請停止本案訴訟程序，併命相對人提付仲裁，抗辯兩造
  於系爭會議結論合意就系爭工程有關工期展延日數及逾期罰款
  之爭議，已與相對人訂立仲裁協議，並提出系爭會議紀錄影本
  （臺北地院卷一第283至285頁），相對人並不爭執有派游源順
  等7人代表出席該會議，僅主張出席代理人無民法第543條、第
  533 條之特別代理權，併事後已表示反對，而未成立仲裁協議
  （同上卷第328至329頁），參以再抗告人抗辯系爭工程契約第
  18條第2 項約定相對人工程司在其所賦職權範圍內有對再抗告
  人申請事項處理之職權，履約過程中整體施工預定進度網圖審
  定由北工處處長判發，而會議紀錄有相對人北工處處長曾正宗
  簽署等各情（原審卷第47、67、71頁），則以系爭會議紀錄載
  明上情，經相對人指派游源順等7 人出席作成合意提付仲裁協
  議之結論，併經相對人所屬北工處處長簽名等項形式上審查，
  能否謂系爭仲裁協議有明顯無效，而無由仲裁庭先行判斷之必
  要？原審以游源順等7 人未獲書面授權，相對人又事後表示拒
  絕同意，而認系爭仲裁協議無效，駁回再抗告人之請求，尚嫌
  速斷。再抗告意旨，指摘原裁定不當，聲明廢棄，非無理由。
據上論結，本件再抗告為有理由。依民事訴訟法第495條之1第
  2項、第477條第1項、第478條第2項，裁定如主文。
中    華    民    國   111    年    5     月    25    日
                      最高法院民事第六庭
                          審判長法官  魏  大  喨  
                                法官  李  寶  堂  
                                法官  李  文  賢  
                                法官  林  玉  珮  
                                法官  高  榮  宏  
本件正本證明與原本無異
                                      書  記  官
中    華    民    國   111    年    5     月    31    日